【裁判字號】    90,訴,1245
【裁判日期】    900905
【裁判案由】    廢棄物清理法
【裁判全文】
臺中高等行政法院判決                              九十年度訴字第一二四五號
                              .
    原      告  行政院衛生署彰化醫院
    代  表  人  甲○○
    訴訟代理人  戊○○
                丙○○
    被      告  彰化市公所
    代  表  人  乙○
    訴訟代理人  丁○○
右當事人間因廢棄物清理法事件，原告不服彰化縣政府中華民國九十年五月一日彰府
法訴字第○五四七四六號訴願決定，提起行政訴訟。本院判決如左︰
    主  文
原告之訴駁回。
訴訟費用由原告負擔。
    事  實
甲、事實概要：
緣行政院環保署督察大隊於民國八十九年十二月二十二日上午十一時起前往原告醫院
稽查時，發現原告未依規定將一般事業廢棄物之產出、貯存、清除、處理及再利用情
形上網申報，且未依規定申報焚化爐產生之灰渣貯存情形，乃函請彰化縣政府依廢棄
物清理法第十三條第三項第二款規定予以告發，案經彰化縣環保局以九十年一月三十
日九０彰府環四字第一四０五三號函請被告開立處分通知單，處罰原告新台幣六萬元
罰鍰。原告不服，提起訴願，遭決定駁回，遂提起本件行政訴訟。
乙、兩造之聲明﹕
一、原告訴之聲明﹕請求判決原處分及訴願決定均撤銷。
二、被告答辯之聲明﹕請求判決駁回原告之訴。
丙、兩造之陳述﹕
一、原告起訴意旨略以﹕
（一）被告彰化市公所組設清潔隊單位，係依據該所之組織規程而成立法定之編制，
      其日常一切支出費用及人事經費，均需依賴預算法之籌畫、編造、審議、成立
      及執行，為組織規程的合法單位；又依憲法第一百零八條第十八款明定﹕公共
      衛生由中央立法交由縣市執行之；再查各縣市實施地方自治綱要第六款縣市衛
      生事業為縣市政府自治事項，次查縣轄市公所組織規程第五條第一款環境衛生
      亦為公所單位分掌事項。準此，本院自民國五十七年十二月開始辦理診療營運
      為民眾服務所產生之一般事業廢棄物，均委託彰化市公所清潔隊清除運送處理
      迄今，並按月繳付廢棄物清除處理費，有案可稽，應為合法，並符合強化公務
      機關保護環境事權公共、迅速、有效之原則。
（二）依據彰化縣政府訴願決定書述明彰化市公所清潔隊並無請領「廢棄物清除許可
      證」，則彰化縣政府明知該清潔隊負責清運一般事業廢棄物係不合法，何能容
      許繼續清運該市轄區內廢棄物（垃圾），包括原告，如原告所為不合法，何以
      事前該清潔隊亦未告知？原告本以彰化市公所為地方自治機關，具有公信力，
      依信賴原則，原告認按月繳付廢棄物清除處理費，即為所准許，今倘有誤觸法
      令，非屬原告之責。
（三）被告身為執行環境衛生單位，對相關規定事項應知之甚稔，何以不請領「廢棄
      物清除許可證」以符合政策要求，且可免造成執行公務者怠於職務之行為，才
      能落實環境保護與持續保護自然生態等語。
二、被告答辯意旨略以﹕
（一）按廢棄物清理法第十三條第三項第二款明定﹕「依中央主管機關規定之格式、
      項目、內容、頻率暨書面或網路傳輸方式，申報其廢棄物之產出、貯存、清除
      、處理及再利用情形。」，原告顯已違反廢棄物清理法第十三條之規定，被告
      按同法第二十五條規定對違反人為課處罰鍰之行政處分，並無不合。
（二）原告位於彰化市○○路○段一百六十號，由彰化縣防治公害美化環境機動抽查
      小組於八十九年十二月二十二日上午十一時五分，現場查證原告未依規定將廢
      棄物清理情形上網連線申報，致影響環境衛生行為屬實，如不以適法之處分，
      難彰法紀，後果堪慮等語。
  理  由
一、按「經中央主管機關指定公告之事業機構，應依左列規定管理其廢棄物﹕二、依
    中央主管機關規定之格式、項目、內容、頻率暨書面或網路傳輸方式，申報廢棄
    物之產出、貯存、清除、處理及再利用情形。」、「有左列情形之一者，處（銀
    元）二萬元以上五萬元以下罰鍰。經通知限期改善，仍未遵行者，按日連續處罰
    。一、違反第十三條規定者。」廢棄物清理法第十三條第三項第二款及第二十五
    條第一款定有明文。另中央主管機關訂頒之事業廢棄物貯存清除處理方法及設施
    標準第三條亦明定主管機關為管理事業廢棄物之貯存、清除及處理，得命事業機
    構或公民營廢棄物清除、處理機構於指定期間以網路連線或其他指定之方式申報
    所產生或營運之事業廢棄物種類、貯存方式及清除處理方法，事業廢棄物機構不
    得拒絕。
二、本件原告屬行政院環保署公告之應以網路傳輸方式申報事業廢棄物之產出、貯存
    、清除、處理及再利用情形之事業機構（五十床以上之醫療院所），依法應將廢
    棄物之產出、貯存、清除及再利用情形上網申報，惟原告並未依此辦理，為行政
    院環保署督察大隊於八十九年十二月二十二日前往稽查時所查獲，有該督察大隊
    稽查紀錄附卷足稽，原告違章行為洵堪認定。原告雖起訴主張該醫院所產生之一
    般事業廢棄物長久以來均委由彰化市公所清潔隊代為清運，因該清潔隊並無請領
    廢棄物清除許可證，致該院之一般事業廢棄物均未能上網申報云云。惟按原告委
    託彰化市公所清潔隊代為清運處理一般事業廢棄物，並不影響其前開上網申報之
    義務，所為主張自難認為有理由。本件原告既有違章事實，被告以最低處罰原告
    新台幣六萬元之罰鍰，揆諸首揭法條規定，核無違誤，訴願決定予以維持，亦無
    不合。原告訴請撤銷，難謂有理由，應予駁回。
據上論結，本件原告之訴為無理由，依行政訴訟法第一百九十五條第一項後段、第九
十八條第三項前段，判決如主文。
中    華    民    國      九十      年      九        月    五          日
                    臺 中 高 等 行 政 法 院  第 四 庭
                                審 判 長 法  官      沈  應  南
                                         法  官      許  武  峰
                                         法  官      黃  淑  玲
右正本證明與原本無異。
如不服本判決，應於判決送達後二十日內向本院提出上訴書狀，其未表明上訴理由者
，應於提起上訴後二十日內向本院提出上訴理由書（須依對造人數附具繕本）；如於
本判決宣示或公告後送達前提起上訴者，應於判決送達後二十日內補提上訴理由書（
須附繕本）。未表明上訴理由者，逕以裁定駁回。
提起上訴應預繳送達用雙掛號郵票拾份(每份三十四元)。
中    華    民    國      九十      年      九        月    五          日
                                         法院書記官  黃  靜  華


司法院資訊處製作；財團法人民間司法改革基金會備份。
